---
title: "Programacion R Jorge C"
output: html_document
date: "2024-05-15"
---

```{r setup, include=FALSE}
knitr::opts_chunk$set(echo = TRUE)
```

## Permisos de Circulación pagados en la Municipalidad de Calbuco realizados desde el 2023 al 2024

### Objetivo

El objetivo de esete análisis es poder predecir, mediante un modelo ML, la cantidad de pagos que se realizarán en los próximos 12 meses

### Origen del Conjunto de Datos

Estos datos son obtenidos del siguiente Directorio Publico

<https://datos.gob.cl/dataset/1e3f6a55-78d6-4ad6-8df3-3dfaa057d824/resource/a447a1f2-b45c-4b36-a6bf-160190334333/download/permiso-de-circulacion-2018.xlsx>

### Descripción de los Datos

| Campo            | Tipo    | Descripción                                                                    |
|------------------|---------|--------------------------------------------------------------------------------|
| Municipalidad    | texto   | Nombre de la municipalidad donde se realizó el pago del permiso de circulación |
| Grupo Vehículo   | texto   | Grupo del vehículo (Vehículo Liviano, Transporte Público, Carga)               |
| Placa            | String  | Identificador único del vehículo                                               |
| Dígito           | String  | Dígito verificador de la placa patente                                         |
| Código SII       | String  | Código del Servicio de Impuestos Internos del pago                             |
| Año Vehículo     | Integer | Año de fabricación del vehículo                                                |
| Tasación         | Integer | Tasación del vehículo                                                          |
| Tipo de Pago     | Integer | Tipo de pago del permiso (Presencial, Internet)                                |
| Valor Neto       | Integer | Valor neto del pago del permiso                                                |
| Valor IPC        | Integer | Valor IPC del pago del permiso                                                 |
| Valor Multa      | Integer | Valor de la multa del pago del permiso                                         |
| Valor Pagado     | Integer | Valor total pagado del permiso                                                 |
| Forma Pago       | String  | Forma de pago del permiso                                                      |
| Fecha Pago       | String  | Fecha de pago del permiso                                                      |
| Año Permiso      | Integer | Año del permiso del pago                                                       |
| Tipo Vehículo    | String  | Tipo de vehículo (Automóvil, Moto, Bus, Van, Furgón, entre otros)              |
| Marca            | String  | Marca del vehículo                                                             |
| Modelo           | String  | Modelo del vehículo                                                            |
| Color            | String  | Color del vehículo                                                             |
| Transmisión      | String  | Tipo de transmisión del vehículo (Mecánica, Automática, CVT, DCT)              |
| Tipo Combustible | String  | Tipo de combustible del vehículo (Bencina, Diésel, Dual, Híbrido, Eléctrico)   |
| Cilindrada       | Integer | Cilindrada del motor del vehículo                                              |
| Equipamiento     | String  | Tipo de equipamiento del vehículo (Normal, Full)                               |
| Número Puertas   | Integer | Número de puertas del vehículo                                                 |

```{r cars}
summary(cars)
```

## Including Plots

You can also embed plots, for example:

```{r pressure, echo=FALSE}
plot(pressure)
```

Note that the `echo = FALSE` parameter was added to the code chunk to prevent printing of the R code that generated the plot.

# Analisis Explotario

### Definir Directorio

```{r pressure, echo=FALSE}
setwd("C:/UDLA/R/R")#diredtorio de R
```

### carga datos

```{r pressure, echo=FALSE}
permiso_circulacion <- read.csv("permiso_circulacion_2023_2024_calbuco.csv", 
                        header = TRUE, 
                        sep = ";")
```

cat("\\014") permiso_circulacion$Tasacion <- as.integer(permiso_circulacion$Tasacion)

str(permiso_circulacion)

var(clientes\$region)

x= clientes\$MEJOR_RENTA median(x) \# interpretacion: el 50% de las ventas es de 40 dolares

var(x) #computesthevarianceofthedatainx summary(x)#computesseveralsummarystatisticsonthedatain x length(x) #numberof elementsin x min(x) #minimumvalueofx max(x) #maximumvalueofx

range(x) #differencebetweenmaximumandminimumof datain x IQR(x)

pmin(x,y)#pairwiseminimaofcorrespondingelementsofxand y pmax(x,y)#pairwisemaximaof x andy boxplot(clientes\$MEJOR_RENTA)

View(atenciones)

hist(clientes\$region, breaks = "Sturges", include.lowest = TRUE, main = "Histograma",xlab = "edad",ylab = "Cantidad de Encuestados" )

str(clientes)

head(clientes)

boxplot(clientes\$edad, horizontal = TRUE,col="blue")

)View(clientes) boxplot(atenciones$Total ~ atenciones$GLOSATIPOESTABLECIMIENTO, data=atenciones
