---
title: "Evaluacion_1_Jorge_Caceres"
author: "Jorge Alejandro Cáceres Barrales"
date: "2024-06-11"
output: html_document
---

# Evaluacion 1 - Análisis Estadístico - Jorge Cáceres B.

## Datos

Los datos fueron recogidos aplicando una encuesta a una muestra de estudiantes universitarios. Es un data frame con 400 observaciones y 18 variables, las cuales se describen abajo.

| **Variable**     | **Significado**                                                                              | **Codificación**                                                                                                        |
|:-----------------|:-----------------------|:-----------------------------|
| ID               | Código de identificación                                                                     | Código de identificación                                                                                                |
| Sexo             | Género                                                                                       | Masculino, femenino                                                                                                     |
| Edad             | Edad                                                                                         | Numérica de 12.0 a 30.0                                                                                                 |
| Fuma             | Fuma                                                                                         | Si=Fuma; No=No fuma                                                                                                     |
| Estatura         | Estatura                                                                                     | Alta, Baja, Media                                                                                                       |
| Colegio          | Tipo de colegio de procedencia                                                               | Privado; Público                                                                                                        |
| Estrato          | Estrato socio-económico de su vivienda                                                       | 1=Bajo; 2=Medio; 3=Alto                                                                                                 |
| Financiación     | ¿Cuál fue tu medio de financiación para estudiar en la universidad?                          | Beca; Crédito; Otro                                                                                                     |
| Acumulado        | Promedio acumulado al finalizar el semestre anterior                                         | Numérica de 0.0 a 5.0                                                                                                   |
| Gastos           | Promedio de sus gastos mensuales (en 10 miles de \$)                                         | Numérica de 23.0 a 90.0                                                                                                 |
| Ingreso          | Ingreso mensual de su padre (en millones de \$)                                              | Numérica de 1.0 a 3.0                                                                                                   |
| Clases           | ¿Qué tipo de clases prefiere?                                                                | Virtual; Presencial                                                                                                     |
| Pandemia         | Cree usted que la pandemia afectó económicamente a su familia                                | 1= Totalmente de acuerdo; 2= En desacuerdo; 3= Ni de acuerdo, ni en desacuerdo; 4= De acuerdo; 5= Totalmente de acuerdo |
| Clases_virtuales | Me preocupa que tal vez no pueda entender los contenidos de mis asignaturas como me gustaría | 1= Totalmente de acuerdo; 2= En desacuerdo; 3= Ni de acuerdo, ni en desacuerdo; 4= De acuerdo; 5= Totalmente de acuerdo |
| Estadística      | Me gusta la estadística                                                                      | 1= Totalmente de acuerdo; 2= En desacuerdo; 3= Indeciso; 4= De acuerdo; 5= Totalmente de acuerdo                        |
| Inseguridad      | Me siento inseguro cuando hago problemas de estadística                                      | 1= Totalmente de acuerdo; 2= En desacuerdo; 3= Indeciso; 4= De acuerdo; 5= Totalmente de acuerdo                        |
| Vida_cotidiana   | Utilizo la estadística en la vida cotidiana                                                  | 1= Totalmente de acuerdo; 2= En desacuerdo; 3= Indeciso; 4= De acuerdo; 5= Totalmente de acuerdo                        |
| Puntaje          | Porcentaje de acierto en una determinada prueba                                              | Numérica de 0 a 100%                                                                                                    |

## Carga Librerias

Carga de las librerias necesarias para realizar el análisis de datos.

```{r}
cat("\014")

# Cargar librerías necesarias
library(dplyr)
library(stringr)
library(kableExtra)
library(readxl)
library(summarytools)

```

## Carga de Datos y Funciones

Importar la base de datos a utilizar y las funciones que permitirán realizar el análisis estadístico.

```{r}

# Enlace raw al archivo de funciones en GitHub
source("https://raw.githubusercontent.com/jkcrs1/Code/main/Analisis/funciones.R")

# Carga Archivo xlsx
file_path <- "/Users/jorge/Documents/GitHub/Code/Analisis/Estudiantes.xlsx"
estudiantes_total <- read_excel(file_path, sheet = "Estudiant")
```

## Tipos de Variables

Utilizando el paquete summarytools, se genera un resumen detallado de todas las variables del dataframe. Este informe incluye estadísticas descriptivas, frecuencias, gráficos de barras para variables categóricas y otras visualizaciones útiles para el análisis de datos.

```{r}
# Configurar el entorno de summarytools para HTML
st_options(style = "rmarkdown", plain.ascii = FALSE)

# Obtener un resumen de los datos utilizando summarytools y renderizar en HTML
dfSummary(estudiantes_total) %>%
  print(method = 'render')
```

## Seleccionar Muestra de 150 registros.

Seleccionar una muestra aleatoria de 150 registros basada en la desviación estándar. Esta muestra se utilizará para realizar un análisis sobre un conjunto de datos reducido pero que sigue siendo representativo del conjunto de datos original.

```{r}

# Calcular la muestra aleatoria según Desviación Estándar
cant <- nrow(estudiantes_total)
sd <- sd(estudiantes_total$Gastos)
n <- tam.muestra(alfa = 0.05, epsilon = 1.95, s = sd, N = cant)
set.seed(2)
cant <- sample(nrow(estudiantes_total), n)
estudiantes_data <- estudiantes_total[cant, ]

```

## Normalización de las Variables

Se procede a normalizar y limpiar el conjunto de datos, asegurando que las variables estén en el formato correcto y que los valores nulos se manejen adecuadamente.

```{r}

# Aplicar todas las transformaciones y normalizaciones
estudiantes_data <- estudiantes_data %>%
  mutate(
    across(everything(), reemplazar_nulos),
    across(c(Sexo, Estatura, Fuma, Colegio, Financiacion, Clases, Pandemia, Clases_virtuales, Estadistica, inseguridad, vida_cotidiana), str_to_title)
  ) %>%
  mutate(
    Edad = as.integer(Edad),
    Acumulado = as.numeric(Acumulado),
    Gastos = as.numeric(Gastos),
    Ingreso = as.numeric(Ingreso)
  ) %>%
  distinct() 
```

## Valores Nulos y reemplazar por la Mediana

En caso que se encuentren valores, se reemplazan por el valor de la mediana de cada variable.

```{r}
#Reemplazar valores nulos por la mediana
estudiantes_data <- estudiantes_data %>%
  mutate(across(everything(), reemplazar_por_mediana))
```

## Traformación de variables categoricas a Factor

Para asegurar un análisis e interpretación adecuados de los datos, las variables categóricas se transforman a factores.

```{r}

# Definir el orden de las categorías para las variables ordinales
niveles_uno <- c("Totalmente En Desacuerdo", "En Desacuerdo", "Ni De Acuerdo, Ni En Desacuerdo",
             "De Acuerdo", "Totalmente De Acuerdo")
niveles_dos <- c("Totalmente En Desacuerdo", "En Desacuerdo", "Indeciso",
             "De Acuerdo", "Totalmente De Acuerdo")
niveles_tres <- c("En Desacuerdo", "De Acuerdo", "Ni De Acuerdo, Ni En Desacuerdo")
niveles_estatura <- c("Baja", "Media", "Alta")
niveles_sexo <- c("Masculino", "Femenino")
niveles_colegio <- c("Privado", "Publico")
niveles_financiacion <- c("Beca", "Credito", "Otro")

# Lista de variables a transformar
variables_ordinales_uno <- c("Clases_virtuales", "Pandemia")
variables_ordinales_dos <- c("Estadistica", "inseguridad", "vida_cotidiana")
variables_ordinales_tres <- c("Pandemia")
variables_estatura <- c("Estatura")
variables_sexo <- c("Sexo")
variables_colegio <- c("Colegio")
variables_financiacion <- c("Financiacion")

# Transformar las variables a factor con los niveles definidos
estudiantes_data <- estudiantes_data %>%
  mutate(across(all_of(variables_ordinales_uno), ~factor(., levels = niveles_uno, ordered = TRUE))) %>%
  mutate(across(all_of(variables_ordinales_dos), ~factor(., levels = niveles_dos, ordered = TRUE))) %>%
  mutate(across(all_of(variables_ordinales_tres), ~factor(., levels = niveles_tres, ordered = TRUE))) %>%
  mutate(across(all_of(variables_estatura), ~factor(., levels = niveles_estatura, ordered = TRUE))) %>%
  mutate(across(all_of(variables_sexo), ~factor(., levels = niveles_sexo, ordered = TRUE))) %>%
  mutate(across(all_of(variables_colegio), ~factor(., levels = niveles_colegio, ordered = TRUE))) %>%
  mutate(across(all_of(variables_financiacion), ~factor(., levels = niveles_financiacion, ordered = TRUE)))
 
```

## Seleccion de Variables Cuantitativa

Selección y resumen detallado de tres variables cuantitativas.

```{r}
# Seleccionar tres variables cuantitativas
cuanti_vars <- estudiantes_data %>% select(Edad, Gastos, Ingreso)

# Crear un resumen de variables cuantitativas utilizando summarytools
print(dfSummary(cuanti_vars), method = 'render')
```

## Seleccion de Variables Cualiitativa

Selección y resumen detallado de cinco variables cualiitativa.

```{r}
# Seleccionar cinco variables cualitativas
cuali_vars <- estudiantes_data %>% select(Sexo, Colegio, Financiacion, Clases_virtuales, Pandemia)

# Crear un resumen de variables cualitativas utilizando summarytools
print(dfSummary(cuali_vars), method = 'render')
```

## Detalle por Variables Cuantitativas.

Se realiza un gráfico para cada variable cuantitativa con el fin de explicar su distribución en el conjunto de datos analizado.

### Variable: Sexo

```{r}
var_x <- "Sexo"
var_tipo_grafico <- "anillo"

grafico(
  data = estudiantes_data, 
  var  = var_x, 
  tipo_grafico = var_tipo_grafico
)
```

### Interpretación

Se observa que hay una mayor proporción de estudiantes femeninos (56%) en comparación con los estudiantes masculinos (44%).

### Variable: Colegio

```{r}
var_x <- "Colegio"
var_tipo_grafico <- "barra"

grafico(
  data = estudiantes_data, 
  var  = var_x, 
  tipo_grafico = var_tipo_grafico
)
```

### Interpretación

Se observa una distribución equitativa de estudiantes entre colegios Privados y Públicos, con 75 estudiantes en cada tipo de colegio.

### Variable: Financiación

```{r}
var_x <- "Financiacion"
var_tipo_grafico <- "anillo"

grafico(
  data = estudiantes_data, 
  var  = var_x, 
  tipo_grafico = var_tipo_grafico)

```

### Interpretación

Se visualiza que las opciones de financiamiento están divididas casi en tercios para cada tipo, destacando que hay una ligera preferencia por el crédito (38%) en comparación con las otras opciones: becas (32.7%) y otros métodos (29.3%).

### Variable: Clases Virtuales

```{r}
var_x <- "Clases_virtuales"
var_tipo_grafico <- "barra"

grafico(
  data = estudiantes_data, 
  var  = var_x, 
  tipo_grafico = var_tipo_grafico)

```

### Interpretación

El gráfico revela una marcada polarización en las opiniones sobre las clases virtuales, con la mayoría de los estudiantes ubicándose en los extremos de "Totalmente En Desacuerdo" (34) y "Totalmente De Acuerdo" (35). Las respuestas intermedias son menos frecuentes, con 22 estudiantes en desacuerdo y 33 de acuerdo, y 26 estudiantes sin una opinión definida, lo que indica una clara división en las percepciones.

## Detalle por Variables Cualitativas

Se realiza un gráfico para cada variable cualiativa con el fin de explicar su distribución en el conjunto de datos analizado.

### Variable: Ingreso

```{r}
data <- estudiantes_data 
var_x <- "Ingreso"

var_tipo_grafico <- "boxplot"
grafico(
  data = estudiantes_data, 
  var  = var_x, 
  tipo_grafico = var_tipo_grafico
)

```

### Interpretación

La mediana de los ingresos de los estudiantes es de 1.33 millones de pesos. El rango intercuartil (IQR), que oscila entre 1.09 y 1.8 millones de pesos, refleja una variabilidad en los ingresos. La mayoría de los ingresos se sitúan entre 1.09 y 1.8 millones de pesos, con una tendencia general hacia valores más altos.

### Variable: Gastos

```{r}
data <- estudiantes_data 
var_x <- "Gastos"

var_tipo_grafico <- "boxplot"
grafico_cuantitativo(
  data = data, 
  var_cuant_x  = var_x, 
  tipo_grafico = var_tipo_grafico
)
```

### Intepretación

La mediana de los gastos mensuales de los estudiantes es de 48.9. El rango intercuartil (IQR), que va de 38.78 a 62.03, refleja una alta variabilidad en los gastos. La mayoría de los gastos se encuentra entre 38.78 y 62.03, con una tendencia a extenderse hacia valores más altos, lo que indica que algunos estudiantes tienen gastos mensuales considerablemente más elevados.

### Variable: Puntaje

```{r}
data <- estudiantes_data 
var_x <- "Puntaje"

var_tipo_grafico <- "boxplot"
grafico(
  data = estudiantes_data, 
  var  = var_x, 
  tipo_grafico = var_tipo_grafico
)
```

### Interpretación

El gráfico muestra que la mediana de los puntajes de los estudiantes es 26, con un rango intercuartil (IQR) que varía de 19 a 34, indicando una variabilidad en los puntajes. Se observan valores atípicos por encima de 56.5, sugiriendo que algunos estudiantes tienen puntajes significativamente distintos del promedio. La mayoría de los puntajes se encuentran entre 19 y 34, aunque hay una dispersión hacia valores más altos.

## Relacion entre Gastos e Ingresos

```{r}
var_x <- "Gastos"
var_y <- "Ingreso"

var_tipo_grafico <- "dispercion"
grafico_dispersion(
  data = estudiantes_data, 
  var_x = var_x, 
  var_y = var_y
)
```

### Interpretacion

La covarianza de 2.172012 indica una relación directa entre las dos variables. El coeficiente de correlación de 0.26365 revela una correlación positiva débil, sugiriendo que, aunque los ingresos tienden a aumentar con los gastos, esta relación no es muy fuerte.

El gráfico muestra que los estudiantes con mayores gastos suelen tener ingresos más altos, aunque esta tendencia es moderada. La dispersión de los puntos y el bajo coeficiente de correlación indican una considerable variabilidad en la relación entre gastos e ingresos.

## Analisis de variable: Financiamiento y Clases

Creación de una tabla de contingencia para las variables Financiacion y Clases

```{r}
tabla_contingencia <- table(estudiantes_data$Financiacion, estudiantes_data$Clases)
```

Determinar la probabilidad de elegir a un estudiante al azar, que tenga beca y prefiera clases virtuales

```{r}
# Número total de estudiantes
total_estudiantes <- nrow(estudiantes_data)

# Número de estudiantes con beca y que prefieren clases virtuales
beca_virtual <- sum(estudiantes_data$Financiacion == "Beca" & estudiantes_data$Clases == "Virtual")

# Calcular la probabilidad
prob_beca_virtual <- beca_virtual / total_estudiantes

cat("Probabilidad de elegir a un estudiante con beca y que prefiera clases virtuales: ", prob_beca_virtual, "\n")
```

Si se elige a un estudiante al azar que prefiere clases presenciales, ¿Cuál es la probabilidad que el estudiante tenga beca?

```{r}
# Número de estudiantes que prefieren clases presenciales
presencial_total <- sum(estudiantes_data$Clases == "Presencial")

# Número de estudiantes con beca y que prefieren clases presenciales
beca_presencial <- sum(estudiantes_data$Financiacion == "Beca" & estudiantes_data$Clases == "Presencial")

# Calcular la probabilidad condicional
prob_beca_dado_presencial <- beca_presencial / presencial_total
cat("Probabilidad de que un estudiante que prefiere clases presenciales tenga beca: ", prob_beca_dado_presencial, "\n")

```

Se sabe que el 36% de los estudiantes tiene crédito, el 31% de los estudiantes financia los estudios por otro medio y el resto tiene beca. Un asistente social, indica que hay estudiantes que presentan problemas con el pago de la mensualidad, de lo que determina que son el 5% de los que tienen beca, el 2% de los que tienen crédito, y 3% de los estudiantes que utiliza otro medio de pago.

Diagrama de Árbol.

```         
                  Financiamiento
                /        |        \
              Beca    Crédito     Otro
            /     \    /    \    /     \
        Pagado  No    Pagado  No   Pagado  No
               Pagado         Pagado         Pagado
```

```{r}
# Porcentajes de financiamiento
prob_beca <- 1 - 0.36 - 0.31
prob_credito <- 0.36
prob_otro <- 0.31

# Probabilidades de problemas con el pago
prob_problema_beca <- 0.05
prob_problema_credito <- 0.02
prob_problema_otro <- 0.03

```

Determine la probabilidad de que un estudiante tenga problema con el pago.

```{r}
# Probabilidad total de tener problemas con el pago
prob_problema_total <- (prob_problema_beca * prob_beca) + (prob_problema_credito * prob_credito) + (prob_problema_otro * prob_otro)
cat("Probabilidad de que un estudiante tenga problemas con el pago: ", prob_problema_total, "\n")
```

Si el estudiante tiene problemas con el pago. ¿Cuál es la probabilidad que tenga beca?

```{r}
# Probabilidad de tener beca dado que tiene problemas con el pago (utilizando el Teorema de Bayes)
prob_beca_dado_problema <- (prob_problema_beca * prob_beca) / prob_problema_total
cat("Probabilidad de que un estudiante con problemas con el pago tenga beca: ", prob_beca_dado_problema, "\n")
```

## Analisis de variable: Fuma

Tabla de frecuencias relativas con la variable Fuma

```{r}
# Tabla de Frecuencia
frecuencias_absolutas <- table(estudiantes_data$Fuma)
frecuencias_relativas <- prop.table(frecuencias_absolutas)
print(frecuencias_relativas)
```

Si se eligen 25 estudiantes al azar, ¿Cuál es la probabilidad de que 10 de ellos si fuma?

```{r}
# Probabilidad de que 10 de 25 estudiantes fumen
prob_fuma <- frecuencias_relativas["Si"]
prob_10_de_25 <- dbinom(10, size = 25, prob = prob_fuma)
cat("Probabilidad de que 10 de 25 estudiantes fumen: ", prob_10_de_25, "\n")
```

Si se eligen 30 estudiantes al azar, ¿Cuál es la probabilidad de que a lo más 15 de ellos si fuma?

```{r}
# Probabilidad de que a lo más 15 de 30 estudiantes fumen
prob_a_lo_mas_15_de_30 <- pbinom(15, size = 30, prob = prob_fuma)
cat("Probabilidad de que a lo más 15 de 30 estudiantes fumen: ", prob_a_lo_mas_15_de_30, "\n")

```

Determine el número esperado de estudiante que no fuma.

```{r}
# IV. Número esperado de estudiantes que no fuman
total_estudiantes <- nrow(estudiantes_data)
prob_no_fuma <- frecuencias_relativas["No"]
esperado_no_fuma <- total_estudiantes * prob_no_fuma
cat("Número esperado de estudiantes que no fuman: ", esperado_no_fuma, "\n")

```

## Analisis de variable: Ingresos

¿Cuál es la media y la desviación estándar poblacional de la variable ingreso?

```{r}
# Media y desviación estándar poblacional de la variable ingreso
media_ingreso <- mean(estudiantes_data$Ingreso)
desviacion_estandar_ingreso <- sd(estudiantes_data$Ingreso)

cat("Media de Ingreso: ", media_ingreso, "\n")
cat("Desviación Estándar de Ingreso: ", desviacion_estandar_ingreso, "\n")
```

¿Cuál es la probabilidad de que el ingreso sea a lo más de \$1.500.000?

```{r}
# Probabilidad de que el ingreso sea a lo más de $1.500.000
ingreso_1.5 <- 1.5
prob_ingreso_1.5 <- pnorm(ingreso_1.5, mean = media_ingreso, sd = desviacion_estandar_ingreso)
cat("Probabilidad de que el ingreso sea a lo más de $1.500.000: ", prob_ingreso_1.5, "\n")
```

¿Cuál es la probabilidad de que el ingreso sea de más de \$1.000.000?

```{r}
ingreso_1 <- 1.0
prob_ingreso_1 <- 1 - pnorm(ingreso_1, mean = media_ingreso, sd = desviacion_estandar_ingreso)
cat("Probabilidad de que el ingreso sea de más de $1.000.000: ", prob_ingreso_1, "\n")
```
